臺灣新北地方法院刑事判決　　　　　 110年度審訴字第1167號
公　訴　人　臺灣新北地方檢察署檢察官
被　　　告　廖偉成


　　　　　　廖炳緯


　　　　　　張晉嘉


上列被告因妨害秩序等案件，經檢察官提起公訴（110 年度偵字
第9749號），被告於準備程序中對被訴事實為有罪陳述，本院合
議庭裁定由受命法官獨任行簡式審判程序，並判決如下：
    主  文
廖偉成犯意圖供行使之用而攜帶兇器在公眾得出入之場所聚集三
人以上首謀及下手實施脅迫罪，處有期徒刑陸月，如易科罰金，
以新臺幣壹仟元折算壹日。扣案之西瓜刀壹支沒收。
廖炳緯犯意圖供行使之用而攜帶兇器在公眾得出入之場所聚集三
人以上下手實施脅迫罪，累犯，處有期徒刑陸月，如易科罰金，
以新臺幣壹仟元折算壹日。扣案之非農用掃刀、藍波刀各壹支均
沒收。
張晉嘉犯意圖供行使之用而攜帶兇器在公眾得出入之場所聚集三
人以上下手實施脅迫罪，累犯，處有期徒刑陸月，如易科罰金，
以新臺幣壹仟元折算壹日。
    事  實
一、廖偉成係廖炳緯之胞弟，張晉嘉則為廖炳緯之友人。廖偉成
    因其女友與陳柏宇有感情糾紛，與陳柏宇相約在新北市○○
    區○○路000 號「貝可寶炸雞店」談判，廖偉成明知該處為
    公眾得出入之場所，若群聚三人以上發生衝突，將波及他人
    影響社會治安及秩序，造成公眾恐懼不安，竟首謀而基於在
    公眾得出入之場所聚集三人以上實施脅迫之犯意，於民國11
    0 年2 月15日23時許，在新北市○○區○○路000 號10樓住
    處內，以臉書通訊軟體召集廖炳緯、張晉嘉2 人到場助陣談
    判，並攜帶其所有之西瓜刀1 支，騎乘車號000-0000號普通
    重型機車前往上址談判地點集合；廖炳緯接獲廖偉成通知後
    ，明知非農用掃刀係槍砲彈藥刀械管制條例管制之刀械，非
    經許可不得持有，亦不得於夜間在公眾得出入之場所攜帶，
    竟基於持有、攜帶刀械之犯意，並與張晉嘉基於在公眾得出
    入之場所聚集三人以上下手實施脅迫之犯意聯絡，由廖炳緯
    持其於不詳時地購入之非農用掃刀1 支，張晉嘉則持廖炳緯
    所有之藍波刀1 支，由廖炳緯駕駛車號000-0000號自用小客
    車搭載張晉嘉一同前往上址談判地點集合。廖偉成、廖炳緯
    、張晉嘉於同日23時50分許之夜間，在上址「貝可寶炸雞店
    」聚集後，即分持上開西瓜刀、非農用掃刀、藍波刀，對店
    內之陳柏宇及顧客大聲叫囂施行脅迫行為。嗣於翌（16）日
    0 時2 分許，警方執行巡邏勤務時經過上址店外，見廖偉成
    、廖炳緯、張晉嘉3 人持上開兇器大聲叫囂，即上前盤查，
    當場扣得前開西瓜刀、非農用掃刀、藍波刀各1 支，而查悉
    上情。
二、案經新北市政府警察局新莊分局報告臺灣新北地方檢察署檢
    察官偵查起訴。
    理  由
一、按除被告所犯為死刑、無期徒刑、最輕本刑為3 年以上有期
    徒刑之罪或高等法院管轄第一審案件者外，於第一次審判期
    日前之準備程序進行中，被告先就被訴事實為有罪之陳述時
    ，審判長得告知被告簡式審判程序之旨，並聽取當事人、代
    理人、辯護人及輔佐人之意見後，裁定進行簡式審判程序，
    刑事訴訟法第273 條之1 第1 項定有明文。經核本件被告廖
    偉成、廖炳緯、張晉嘉3 人所犯係死刑、無期徒刑、最輕本
    刑為3 年以上有期徒刑以外之罪，其等於準備程序中就被訴
    之事實均為有罪陳述，經法官告知簡式審判程序之旨，並聽
    取公訴人及被告3 人之意見後，本院合議庭依刑事訴訟法第
    273 條之1 第1 項規定，裁定由受命法官獨任進行簡式審判
    程序，合先敘明。
二、上揭犯罪事實，業據被告廖偉成、廖炳緯、張晉嘉於警詢、
    偵查及本院審理時均坦承不諱，復有新北市政府警察局新莊
    分局搜索暨扣押筆錄、扣押物品目錄表、內政部刀械查禁公
    告各1 份、上址店內監視器暨警方密錄器錄影畫面翻拍照片
    共6 張、扣案被告持用刀械照片4 張、店內監視器及警方密
    錄器錄影光碟2 片（見偵卷第75頁至第79頁、第105 頁、第
    107 頁至第109 頁、第183 頁至第184 頁、第187 頁、第19
    1 頁及證物袋）附卷可稽，並有西瓜刀、非農用掃刀、藍波
    刀各1 支扣案可資佐證，足認被告3 人前揭自白均與事實相
    符。本件事證明確，被告3 人前開犯行均堪認定，應予依法
    論科。
三、論罪科刑：
  ㈠按刑法第150 條係以在公共場所或公眾得出入之場所有「聚
    集」之行為為構成要件，亦即行為不論其在何處、以何種聯
    絡方式（包括社群通訊軟體）聚集，其係在遠端或當場為之
    ，均為本條之聚集行為，且包括自動與被動聚集之情形，亦
    不論是否係事前約定或臨時起意者均屬之，且聚集之人數明
    定為三人以上，而不受限於須隨時可以增加之情形，乃因上
    開行為對於社會治安與秩序，均易造成危害。次按共犯在學
    理上，有「任意共犯」與「必要共犯」之分，前者指一般原
    得由一人單獨完成犯罪而由二人以上共同實施之情形，當然
    有刑法總則共犯規定之適用；後者係指須有二人以上之參與
    實施始能成立之犯罪而言。且「必要共犯」依犯罪之性質，
    尚可分為「聚合犯」與「對向犯」，其二人以上朝同一目標
    共同參與犯罪之實施者，謂之「聚合犯」，如刑法分則之公
    然聚眾施強暴、脅迫罪、參與犯罪結社罪、輪姦罪等是，因
    其本質上即屬共同正犯，故除法律依其首謀、下手實施或在
    場助勢等參與犯罪程度之不同，而異其刑罰之規定時，各參
    與不同程度犯罪行為者之間，不能適用刑法總則共犯之規定
    外，其餘均應引用刑法第28條共同正犯之規定（最高法院81
    年度台非字第233 號判決意旨參照）。
  ㈡再按槍砲彈藥刀械管制條例第15條之加重攜帶刀械罪，就行
    為人對刀械有事實上之管領力而言，固與非法持有無異，然
    該條各款所列情形，係擇危險性較高之非法攜帶刀械行為，
    對其行為之人數或行為之時、地設其規定，法定刑亦較非法
    持有為重，非法攜帶刀械如有該各款所列情形，自應適用該
    條論處，不能僅論以非法持有刀械罪（最高法院87年度台上
    字第483 號判決要旨參照）。另攜帶刀械，當然涵蓋持有刀
    械之行為在內，而其持有係行為之繼續，並非狀態之繼續，
    亦即一經持有，罪即成立，但其完結須繼續至持有行為終了
    之時為止。故持有行為繼續中未經許可攜帶刀械，雖僅論以
    刑度較重之攜帶刀械罪，然其犯罪行為完結之時，仍視其持
    有行為何時終了而定（最高法院97年度台非字第66號判決意
    旨參照）。
  ㈢被告廖偉成、廖炳緯、張晉嘉3 人於聚集前已知目的係為與
    陳柏宇談判尋釁，且相約談判之上址炸雞店係不特定公眾得
    以自由出入之場所，被告3 人分持西瓜刀、非農用掃刀、藍
    波刀對店內之陳柏宇及顧客大聲叫囂，已可認被告3 人於聚
    集過程中，主觀上已有對他人施以脅迫之認識及故意甚明。
    又被告3 人於叫囂過程中所分持之扣案西瓜刀、非農用掃刀
    、藍波刀，均為質地堅硬之金屬製品，且刀刃鋒利，具相當
    殺傷力，當屬客觀上顯然具有危險性，足以對人之生命及身
    體構成威脅之兇器無疑。
  ㈣是核被告廖偉成所為，係犯刑法第150 條第2 項第1 款、第
    1 項後段之意圖供行使之用而攜帶兇器在公眾得出入之場所
    聚集三人以上首謀及下手實施脅迫罪；被告廖炳緯所為，係
    犯刑法第150 條第2 項第1 款、第1 項後段之意圖供行使之
    用而攜帶兇器在公眾得出入之場所聚集三人以上下手實施脅
    迫罪、槍砲彈藥刀械管制條例第15條第1 款、第2 款之於夜
    間在公眾得出入之場所未經許可攜帶刀械罪；被告張晉嘉所
    為，則係犯刑法第150 條第2 項第1 款、第1 項後段之意圖
    供行使之用而攜帶兇器在公眾得出入之場所聚集三人以上下
    手實施脅迫罪。又刑法第150 條之罪，係為保護社會整體秩
    序、安全，屬於國家法益，並非個人法益，縱行為人施以強
    暴脅迫之客體有數人，惟侵害國家法益仍屬單一，僅成立單
    純一罪，故被告3 人同時對陳柏宇及店內顧客施以脅迫，仍
    僅成立單純一罪。另被告廖炳緯未經許可持有刀械之低度行
    為，應為於夜間在公眾得出入之場所未經許可攜帶刀械之高
    度行為所吸收，不另論罪；又槍砲彈藥刀械管制條例第15條
    所列各款情形為非法攜帶刀械之加重條件，如犯非法攜帶刀
    械罪兼具數款加重情形時，因非法攜帶刀械行為祇有一個，
    仍祇成立一罪，均附此敘明。
  ㈤本案係被告廖偉成邀集被告廖炳緯、張晉嘉到場助陣談判，
    故除「首謀」被告廖偉成外，被告廖炳緯、張晉嘉就上開意
    圖供行使之用而攜帶兇器在公眾得出入之場所聚集三人以上
    下手實施脅迫犯行間，有犯意聯絡及行為分擔，應論以共同
    正犯。至刑法條文有「結夥三人以上」者，其主文之記載並
    無加列「共同」之必要（最高法院79年度台上第4231號判決
    意旨參照），是本條文以「聚集三人以上」為構成要件，應
    為相同解釋，方為適論。
  ㈥被告廖炳緯以一行為同時觸犯上開2 罪名，為想像競合犯，
    應依刑法第55條規定，從一重之意圖供行使之用而攜帶兇器
    在公眾得出入之場所聚集三人以上下手實施脅迫罪處斷。
  ㈦被告廖炳緯前因施用毒品案件，經本院以109 年度簡字第30
    57號判處有期徒刑6 月確定，於109 年12月24日易科罰金執
    行完畢；被告張晉嘉前因施用毒品案件，經本院以105 年度
    簡字第6712號判處有期徒刑4 月確定，於106 年4 月18日易
    科罰金執行完畢等情，有被告廖炳緯、張晉嘉之臺灣高等法
    院被告前案紀錄表各1 份在卷可佐，其等於受有期徒刑執行
    完畢後，5 年內故意再犯本件有期徒刑以上之罪，固皆符合
    刑法第47條第1 項之累犯要件，惟審酌被告廖炳緯、張晉嘉
    前案均係因施用毒品犯行而經法院判決並執行，與本案犯罪
    型態不同，且皆係以易科罰金之方式執行徒刑完畢，堪認其
    等構成累犯之前案紀錄與本案犯罪間並無何等特別關連性，
    如加重其法定最低度刑，將使行為人所受刑罰超過其所應負
    擔罪責，依司法院大法官會議釋字第775 號解釋意旨，均僅
    依刑法第47條第1 項加重其法定最高度刑，毋庸加重其法定
    最低本刑。
  ㈧按犯刑法第150 條第1 項之在公眾得出入之場所聚集實施強
    暴脅迫罪，而有意圖供行使之用而攜帶兇器或其他危險物品
    犯之情形者，得加重其刑至二分之一，同條第2 項第1 款定
    有明文。是上開得加重條件，屬於相對加重條件，並非絕對
    應加重條件，是以，事實審法院得參酌當時客觀環境、犯罪
    情節及危險影響程度、所扮角色等事項，綜合權衡考量是否
    有加重其刑之必要性。查本案緣起係因被告廖偉成之女友與
    陳柏宇間有感情糾紛，其方起意聚集被告廖炳緯、張晉嘉尋
    釁，人數非多，亦無持續增加等難以控制之情，且彼等衝突
    時間甚短，被告3 人固持可作為兇器之西瓜刀、非農用掃刀
    、藍波刀實施脅迫，惟並未傷害他人身體及毀損他人財物，
    其等手段尚知節制，所生危害社會秩序安全程度並非重大，
    本院認尚無加重被告3 人刑度之必要，附此說明。
  ㈨爰審酌被告廖偉成僅因其女友與陳柏宇間有情感糾紛，不思
    以理性方式解決問題，竟糾集被告廖炳緯、張晉嘉攜帶兇器
    至上址店家對陳柏宇及顧客施以脅迫，而危害社會秩序安全
    ，且被告廖炳緯於夜間在公眾得出入之場所未經許可攜帶管
    制非農用掃刀，對社會治安及公眾生命、身體安全潛在威脅
    非低，其等所為均應予非難，兼衡被告3 人犯罪之動機、目
    的、手段、分工、聚眾施以脅迫之時間短暫、未實際造成人
    傷與財損、犯罪後均坦承犯行之態度，及被告廖偉成大學肄
    業之智識程度，自陳在工地工作、未婚、毋須撫養他人、家
    庭經濟勉持之生活情形；被告廖炳緯國中畢業之智識程度，
    自陳在工地工作、已婚、須撫養7 個月大之幼子、家庭經濟
    勉持之生活情形；被告張晉嘉高職畢業之智識程度，自陳從
    事汽修工作、未婚、毋須撫養他人、家庭經濟勉持之生活情
    形（見被告個人戶籍資料、偵查卷第45頁、第49頁、第57頁
    之被告調查筆錄受詢問人欄、本院卷第100 頁至第101 頁）
    等一切情狀，分別量處如主文所示之刑，並均諭知易科罰金
    之折算標準。
四、沒收：
  ㈠按違禁物，不問屬於犯罪行為人與否，沒收之。供犯罪所用
    、犯罪預備之物或犯罪所生之物，屬於犯罪行為人者，得沒
    收之；但有特別規定者，依其規定，刑法第38條第1 項、第
    2 項分別定有明文。又按共同正犯供犯罪或預備犯罪所用之
    物，雖實務上有認為本於責任共同原則，已於共犯中之一人
    確定判決諭知沒收，對於其他共犯之判決仍應宣告沒收，或
    就各共同正犯間採連帶沒收主義，以避免執行時予以重複沒
    收。然所謂「責任共同原則」，係指行為人對於犯罪共同加
    工所發生之結果，相互歸責，因責任共同，須成立相同罪名
    ，至於犯罪成立後應如何沒收，仍須以各行為人對工具物有
    無所有權或共同處分權為基礎，並非因共同正犯責任共同，
    即謂其共同效力應及於各共同正犯之沒收範疇，即需對各共
    同正犯重複諭知沒收（最高法院107 年度台上字第1602號判
    決意旨參照）。
  ㈡扣案之西瓜刀1 支，為被告廖偉成所有供本案犯罪所用之物
    ，業據被告廖偉成於本院審理時供述明確（見本院卷第88頁
    ），自應依刑法第38條第2 項前段之規定宣告沒收。
  ㈢扣案之非農用掃刀1 支，係槍砲彈藥刀械管制條例查禁之管
    制刀械，屬違禁物；扣案之藍波刀1 支，則係被告廖炳緯所
    有交付被告張晉嘉犯本案所用之物，業據被告廖炳緯於本院
    審理時供述明確（見本院卷第88頁），自應分別依刑法第38
    條第1 項、第2 項前段之規定宣告沒收。
  ㈣至其餘扣案之開山刀、鋁棒、電擊棒各1 支，雖係在被告廖
    炳緯所駕駛之車輛內所查扣，惟該等物品均非其所有之物，
    且與本案犯行無關一節，業據被告廖炳緯陳明在卷（見本院
    卷第88頁），爰均不併予宣告沒收，末此說明。
據上論斷，應依刑事訴訟法第273 條之1 第1 項、第299 條第1
項前段，判決如主文。
本案經檢察官許智鈞提起公訴，檢察官林亭妤到庭執行職務。
中    華    民    國   110    年    11    月    26    日
                  刑事第二十三庭  法  官  藍海凝
上列正本證明與原本無異。
如不服本判決，應於判決送達後20日內敘明上訴理由，向本院提
出上訴狀 (應附繕本) ，上訴於臺灣高等法院。其未敘述上訴理
由者，應於上訴期間屆滿後20日內向本院補提理由書「切勿逕送
上級法院」。
                                  書記官  羅婉嘉
中    華    民    國   110    年    11    月    30    日
附錄本案論罪科刑法條全文：
中華民國刑法第150 條
在公共場所或公眾得出入之場所聚集三人以上，施強暴脅迫者，
在場助勢之人，處1 年以下有期徒刑、拘役或10萬元以下罰金；
首謀及下手實施者，處6 月以上5 年以下有期徒刑。
犯前項之罪，而有下列情形之一者，得加重其刑至二分之一：
一、意圖供行使之用而攜帶兇器或其他危險物品犯之。
二、因而致生公眾或交通往來之危險。
槍砲彈藥刀械管制條例第15條
未經許可攜帶刀械而有下列情形之一者，處2 年以下有期徒刑：
一、於夜間犯之者。
二、於車站、埠頭、航空站、公共場所或公眾得出入之場所犯之
    者。
三、結夥犯之者。